【裁判字號】    97,台上,4558
【裁判日期】    970918
【裁判案由】    業務過失致人於死
【裁判全文】
最高法院刑事判決            九十七年度台上字第四五五八號
上訴人  台灣高等法院檢察署檢察官
被  告  甲○○
上列上訴人因被告業務過失致人於死案件，不服台灣高等法院中
華民國九十四年十二月二十九日第二審判決（九十四年度交上訴
字第一六七號，聲請簡易判決處刑案號：台灣宜蘭地方法院檢察
署九十四年度偵字第一二０九號），提起上訴，本院判決如下：
    主  文
原判決撤銷，發回台灣高等法院。
    理  由
本件原判決以公訴意旨略稱：被告甲○○係司機，平日以駕駛拼
裝之電子花車參與各地廟會活動為業，為從事駕駛業務之人。於
民國九十四年二月十三日下午六時十三分許，駕駛無牌照之拼裝
車臨停於宜蘭縣頭城鎮○○路與纘祥路口附近，即同鎮○○路十
九號前，本應注意在交岔路口十公尺內不得臨時停車、不得併排
臨時停車且應緊靠道路右側停車，以避免危險之發生，而依當時
情況，又無不能注意之情形，竟臨時停車於該處，因上開電子花
車車體龐大，佔據整個車道而形成路障，適有被害人沈恒輝無照
騎乘車牌號碼ＡＫ８－二九０號重型機車，沿宜蘭縣頭城鎮○○
路往開蘭路方向行駛，行經同鎮○○路十九號前，未注意車前狀
況，自後撞擊被告停於該處之上開車輛，造成被害人受有頭部、
右側頸部創傷併頸動脈出血，經送醫急救後仍不治死亡；因認被
告涉犯刑法第二百七十六條第二項業務過失致人於死罪嫌云云。
但經審理結果，認為不能證明被告犯罪，因而維持第一審諭知被
告無罪之判決，駁回檢察官在第二審之上訴。固非無見。
惟按：審理事實之法院，對於案內與待證事項有關之一切證據，
除認為不必要者外，均應詳為調查，然後基於調查所得之心證以
為判斷之基礎。故證據雖已調查，而尚有其他必要部分並未調查
，仍難遽為被告有利或不利之認定。原判決以本件車禍發生時，
被告係已行駛在等待轉彎中，且已開啟車輛之燈具，並非臨時停
車，無從要求其於等候轉彎時，仍須於車後設置其他安全措施，
即無違反何交通規則可言，對被害人騎乘機車自後撞擊其汽車，
亦非其所得預見，難認被告於車禍之發生有過失等情，乃認其並
無被訴之業務過失致人於死犯行。而查：被告於警詢時，供承：
肇事當時，伊車子沒有行駛，有打雙閃爍黃燈，肇事前電子花車
在肇事地點停車等待集結要出發遊街，正準備要出發時，就聽見
伊車後方有碰的一聲撞擊聲音，下車查看才知道發生車禍等語，
嗣於檢察官訊問時，則稱：當時共有四輛電子花車，伊開在最後
一輛，停在吉祥路之車道上，有前行一小段，約五十公尺，但因
前面之花車尚未轉過去，而遭死者騎乘機車自後撞擊車尾，當時
伊車子是靜止狀態等詞，對於肇事當時，其駕駛之電子花車係在
停車狀態抑在車隊行進中，前後供述不一（見相驗卷第四、二０
頁）。且告訴人即被害人之父乙○○之代理人於原審陳稱：「花
車開車時燈光會亮，音樂很大聲，果如被告所言車子是行進，則
被害人撞上，應不可能聽出碰撞聲。」檢察官於第二審上訴書中
，亦陳稱：果被告之花車在行進中，應會閃爍明亮，卷內照片顯
示則非如此，足見該車係在停車狀態各等語；參酌證人黃振德於
原審證稱：伊當時帶小孩在那裡看熱鬧，車禍發生後，伊第一個
到達現場，伊扶倒在那裡之年輕人起來，並打一一九電話，等候
救護車，及稱：伊到達現場時，被告「還沒有到」，「不曉得他
從何處來」，「我到現場扶起受傷的人，當時車子引擎已經沒有
發動」，花車及陣頭「停在那邊沒有走」各等語（見原審卷第七
、二Ｏ、三四、三五頁），如果不虛，告訴人之代理人及檢察官
上揭所陳肇事當時被告之花車係在停車狀態，即非無稽。且黃振
德所證情形，與被告在警詢所供之停車狀態似無扞格，則被告於
警詢時所稱：「肇事前電子花車在肇事地點停車等待集結要出發
遊街」等語，是否較其嗣後於偵、審中之所述為實在，本件是否
確因被告違規停車於快車道，致遭被害人騎乘機車自後撞擊而肇
事，即俱有詳求之餘地。實情如何？原審未斟酌上揭卷內事證，
詳查慎斷，對黃振德上開不利被告之證詞，亦未說明不採之理由
，自嫌調查職責未盡及判決理由不備，難昭折服。以上或為檢察
官上訴意旨所指摘，或為本院得依職權調查之事項，應認原判決
有撤銷發回更審之原因。
據上論結，應依刑事訴訟法第三百九十七條、第四百零一條，判
決如主文。
中    華    民    國  九十七  年    九    月   十八   日
                      最高法院刑事第十庭
                          審判長法官  邵  燕  玲
                                法官  李  伯  道
                                法官  孫  增  同
                                法官  李  英  勇
                                法官  陳  東  誥
      本件正本證明與原本無異
                                      書  記  官
中    華    民    國  九十七  年    九    月  二十三  日
                                                     Ｒ


司法院資訊處製作；財團法人民間司法改革基金會備份。
